臺灣高等法院刑事判決　　　　　　　　96年度上訴字第3230號
上　訴　人　臺灣板橋地方法院檢察署檢察官
上　訴　人
即　被　告　甲○○
上列上訴人因毒品危害防制條例案件，不服臺灣板橋地方法院96
年度訴字第999號，中華民國96年6月8日第一審判決（起訴案號
：臺灣板橋地方法院檢察署96年度毒偵字第936號），提起上訴
，本院判決如下：
    主  文
原判決撤銷。
甲○○施用第一級毒品，累犯，處有期徒刑捌月；減為有期徒刑
肆月，如易科罰金，以新臺幣壹仟元折算壹日；扣案之第一級毒
品海洛因壹包（淨重零點壹陸公克），沒收銷燬之；放置上開第
一級毒品之空包裝壹個（空包裝重零點貳柒公克），沒收。又施
用第二級毒品，累犯，處有期徒刑伍月，如易科罰金，以新臺幣
壹仟元折算壹日；減為有期徒刑貳月又拾伍日，如易科罰金，以
新臺幣壹仟元折算壹日；扣案之第二級毒品甲基安非他命壹包（
驗餘總重伍點陸捌肆公克），沒收銷燬之；放置上開第二級毒品
之外包裝壹個，沒收。應執行有期徒刑陸月，如易科罰金，以新
臺幣壹仟元折算壹日；扣案之第一級毒品海洛因壹包（淨重零點
壹柒公克）及第二級毒品甲基安非他命壹包（驗餘總重伍點陸捌
肆公克），均沒收銷燬之；放置上開第一級毒品之空包裝壹個（
空包裝重零點貳柒公克），及放置上開第二級毒品之外包裝壹個
，均沒收。
    事  實
一、甲○○有下列前案：
  (一)曾因施用毒品案件，經臺灣板橋地方法院於民國（下同）以
    87年毒聲字第467號裁定送觀察勒戒，執行後因認有繼續施
    用毒品傾向，再經同法院以87年毒聲字第834號裁定送強制
    戒治，嗣再經裁定停止戒治而於87年12月8日出監，所餘戒
    治期間交付保護管束，迄88年7月20日執行期滿，經臺灣板
    橋地方法院檢察署檢察官於88年10月20日以88年度戒毒偵字
    第78號為不起訴處分確定。
  (二)復因施用毒品案件，經臺灣士林地方法院於89年5月3日以89
    年毒聲字第1006號裁定送觀察勒戒，執行後因認有繼續施用
    毒品傾向，再經同法院於89年5月9日以89年度毒聲字第1047
    號裁定送強制戒治；嗣再經裁定停止戒治而於90年1月17日
    出監，所餘戒治期間交付保護管束，迄至90年5月2日執行期
    滿。刑事責任部分另經起訴，經同法院於89年6月26日以89
    年易字第570號判決判處有期徒刑6月確定，並於90年6月20
    日易科罰金執行完畢。
  (三)又因施用毒品案件，經臺灣板橋地方法院於92年8月14日以
    92年毒聲字第2494號裁定送強制戒治，並於92年10月2日入
    監執行，至93年1月9日因毒品危害防制條例修正而停止戒治
    。刑事責任部分另經起訴，經同法院於92年11月20日以92
    年度訴字第2078號判決判處有期徒刑10月；上訴後復經本院
    於93年2月5日以93年度上訴字第167號判決駁回上訴確定。
    復於93年8月間因施用毒品案件，經臺灣高雄地方法院於94
    年6月27日以93年度訴字第2448號判決判處有期徒刑11月確
    定。嗣兩案接續執行，而於94年2月5日入監，至95年9月29
    日縮短刑期執行完畢。
二、甲○○竟仍不知悛悔，復於上揭強制戒治執行完畢釋放後及
    有期徒刑執行完畢後之5年內，基於施用第一級毒品海洛因
    之犯意，於96年1月24日上午某時，在臺北縣三重市○○街
    90之2號5樓住處，以將海洛因置入香煙內燃燒，施用海洛因
    一次。另又基於施用第二級毒品甲基安非他命之犯意，於96
    年1月24日上午某時，在臺北縣三重市○○街90之2號5樓住
    處，以將甲基安非他命放在玻璃球吸食器內燒烤之方式，施
    用甲基安非他命一次。嗣於96年1月25日凌晨零時20分許，
    在臺北縣土城市○○路○段318巷口遇警盤檢，為警扣得其所
    攜帶之得海洛因1包（毒品驗餘淨重0.16公克，空包裝重0.2
    7公克）、甲基安非他命1包（毒品原總重5.70公克，因鑑定
    使用0.016公克），及甲○○所有之藍色小包包1個，經帶至
    警局詢問，警詢中採集其尿液送驗呈嗎啡代謝物及甲基安非
    他命之陽性反應，而為警查獲。
三、案經臺北縣政府警察局土城分局移送臺灣板橋地方法院檢察
    署檢察官偵查起訴。
    理  由
一、被告甲○○經合法傳喚，無正當理由未於言詞辯論期日到庭
    ；然據其在原法院審理時之陳述，對於上開事實已坦承不諱
    。復查：
  (一)被告於96年1月25日為警查獲後警詢中所採取之尿液，經送
    請台灣檢驗科技股份有限公司鑑定之結果，確係呈鴉片類及
    甲基安非他命陽性反應，有臺北縣政府警察局土城分局偵辦
    毒品案尿液編號及姓名對照表、台灣檢驗科技股份有限公司
    所出具96年2月27日濫用藥物尿液檢驗報告各乙紙附卷可證
    （見偵查卷第41頁、第42頁）。又，警方於同日扣案之白粉
    一包經請法務部調查局鑑定結果認含第一級毒品海洛因成分
    ，淨重0.16公克，空包裝重0.27公克，有法務部調查局96年
    2月9日調科壹字第09623011240號鑑定書在卷可憑（見原審
    卷第26頁）；查扣之白色晶體1袋包，經臺北縣政府警察局
    土城分局初步檢驗結果，驗出「甲基安非他命」反應，原總
    重5.70公克，因鑑定使用0.016公克，驗餘總重5.684公克，
    亦有扣押物品目錄表、毒品試劑檢驗結果照片，及台灣檢驗
    科技股份有限公司所出具96年2月27日濫用藥物檢驗報告乙
    紙在卷可查（見偵查卷第21頁、第26頁、第27頁，原審卷第
    25頁）。足認被告在原審之任意性自白核與事實相符，自屬
    可信。
  (二)被告前曾因施用毒品案件，經臺灣士林地方法院於89年5月3
    日以89年毒聲字第1006號裁定送觀察勒戒，執行後因認有繼
    續施用毒品傾向，再經同法院於89年5月9日以89年度毒聲字
    第1047號裁定送強制戒治；嗣再經裁定停止戒治而於90年1
    月17日出監，所餘戒治期間交付保護管束，迄至90年5月2日
    執行期滿。又因施用毒品案件，經臺灣板橋地方法院於92年
    8月14日以92年毒聲字第2494號裁定送強制戒治，並於92年
    10月2日入監執行，至93年1月9日因毒品危害防制條例修正
    而停止戒治；有本院被告國前案紀錄表在卷可稽；其於五年
    內三犯施用毒品罪，自應依法論罪。
  (三)本案事證明確，被告犯行洵堪認定。
二、論罪法條：
  (一)核被告所為係分別犯毒品危害防制條例第10條第1項之施用
    第一級毒品罪及同條第2項之施用第二級毒品罪。被告因施
    用而持有第一級、第二級毒品，其持有之低度行為應為施用
    之高度行為所吸收，不另論罪。
  (二)被告所犯上揭二罪，其犯意個別，犯罪構成要件又不相同，
    應予分論併罰。
  (三)被告前曾因施用毒品案件，經臺灣板橋地方法院於92年11月
    20日以92年度訴字第2078號判決判處有期徒刑10月；上訴後
    復經本院於93年2月5日以93年度上訴字第167號判決駁回上
    訴確定；復於93年8月間因施用毒品案件，經臺灣高雄地方
    法院於94 年6月27日以93年度訴字第2448號判決判處有期徒
    刑11月確定；嗣兩案接續執行，而於94年2月5日入監，至95
    年9月29日縮短刑期執行完畢，有本院被告前案紀錄表附卷
    可考；其於前開案件執行完畢後五年以內，故意再犯本件有
    期徒刑以上之罪，為累犯，依刑法第47條第1項規定，加重
    其刑。
三、原審據以論罪科刑，固非無見。惟查，被告犯罪時間在96年
    4月24日以前，所為係犯毒品危害防制條例第10條第1項之施
    用第一級毒品罪及同條第2項之施用第二級毒品罪，合於減
    刑條件，原審未及審酌，自有未當。被告空言指摘原判決不
    當，及檢察官以被告另有施用毒品案件應併予審判而提起上
    訴，雖均無理由，然原判決既有前述之可議，仍屬無可維持
    ，應由本院將原判決撤銷改判。爰審酌被告前即曾因施用毒
    品經觀察、勒戒及刑之宣告，已詳如上述，再犯本件，顯見
    其無戒除毒癮之決心，自制能力不足，其施用毒品之種類、
    次數，惟念被告施用毒品之犯行，係屬對其自身健康之戕害
    行為，對社會所造成之損害亦非直接，犯後已坦認犯行，態
    度良好等一切情狀，仍如原審量處如主文所示之刑。又，被
    告犯罪時間在96年4月24日以前，所為係犯毒品危害防制條
    例第10條第1項之施用第一級毒品罪及同條第2項之施用第二
    級毒品罪，均合於減刑條件，應予減刑；及定其應執行刑暨
    諭知易科罰金之折算標準。扣案之上開海洛因乙包（淨重0.
    16公克）及甲基安非他命乙包（原總重5.70公克，因鑑定使
    用0.016公克，驗餘總重5.684公克），分別為查獲之第一級
    毒品及第二級毒品，應依毒品危害防制條例第18條第1項前
    段之規定，均宣告沒收銷燬之。放置上開第一級毒品之空包
    裝壹個（空包裝重0.27 公克），及放置上開第二級毒品之
    外包裝壹個，為被告用以防止毒品逸漏便於攜帶，係屬被告
    所有供施用毒品犯罪所用之物，業據被告供承在卷，應依刑
    法第38條第1項第2款規定宣告沒收之。至另扣案之藍色小包
    包一個，則核與被告之施用毒品行為尚無直接之關係，本院
    因認無併予宣告沒收之必要。
四、臺灣板橋地方法院檢察署檢察官96年度毒偵字第3340號、第
    3877號、96年度毒偵字第257號、第5032號、第5051號、第
    5064 號併辦意旨書另以被告甲○○猶不知悔改，復基於施
    用第一級毒品海洛因、第二級毒品甲基安非他命之犯意，為
    如下之行為：(一)於95年12月10日21時許，在其臺北縣三重市
    ○○街90之2號5住處內，分別施用第一級毒品海洛因及第二
    級毒品安非他命。嗣於翌日即11日17時15分許，在臺北縣三
    重市○○路109號前，為警查獲，並扣得海洛因5包（總淨重
    5.37公克）、安非他命4包（總淨重3.19公克）等物；(二)於
    96年4月25日21時50分許，在臺北縣板橋市○○路○段218號
    帝苑旅館802號房內，分別施用第一級毒品海洛因及第二級
    毒品安非他命。嗣於96年4月25日22時5分許，在臺北縣板橋
    市○○路○段218號帝苑旅館802號房內，為警查獲，並扣得
    海洛因7包（總毛重5.10公克；總淨重3.42公克）、安非他
    命1包（毛重0.94公克；淨重0.74公克）、安非他命玻璃球
    吸食器1個等物；(三)於96年5月16日12時許，在臺北縣三重市
    ○○路11號上格大飯店廁所內，分別施用第一級毒品海洛因
    及第二級毒品安非他命。於96年5月16日21時許，臺北縣三
    重市○○路○段65號三重遊戲廣場，為警查獲，扣得海洛因8
    包（總毛重9.04公克；總淨重7.43公克）、安非他命7包（
    總毛重4.70公克；淨重3.80公克）、電子磅秤1個、吸食器1
    個等物；(四)於96年7月2日15時許，在其臺北縣三重市○○街
    90之2號5住處內，施用第一級毒品海洛因。嗣於翌日即96年
    7月3日15時許，在臺北縣三重市○○○路與光興路口，為警
    查獲，並扣得海洛因1包（毛重0.35公克；淨重5.37公克）
    等物，始悉上情；本件被告數次施用毒品行為，與已起訴之
    案件間應具有集合犯之關係，屬於實質上一罪，為事實上之
    同一案件，基於審判不可分之原則，移請予併案審理云云。
    惟按施用毒品行為，大多具有成癮性，故毒品危害防制條例
    之施用第一級或第二級毒品罪，依該條例之立法意旨，原即
    預定其有反覆施用第一級或第二級毒品之性質，固得認屬學
    理上所稱「集合犯」而為包括之一罪。然對依集合犯而論以
    包括一罪之判斷，仍不能無限擴張，其一罪範圍之認定，必
    須與上揭連續犯刪除之立法旨趣相契合，苟行為人主觀上，
    非出於一個決意，客觀上各行為間，又無密切接近關係，依
    一般社會通念，認不應評價為一罪方合於刑罰公平原則時，
    自不能悉數率皆論以一罪（最高法院96年台上字第2083號判
    決意旨參照）。本件判決論罪刑部分認被告施用海洛因之時
    間，核與上揭檢察官移送原審併辦部分，二者犯罪時間相距
    或已有一個半月，或已逾三個月，甚或逾五個月有餘，此先
    後施用犯行，主觀上是否出於毒品成癮性之一次決意，即非
    無疑。次查，本案被告於96年1月25日凌晨零時20分許，為
    警查獲後於警詢中已明確供稱：（問：你是否有施用毒品海
    洛因或安非他命？最後一次的時、地為何？）我忘記是那時
    候用過的了，我最近沒有用了云云（見偵查卷第9頁）；在
    檢察官偵查中又供稱：最近沒有施用毒品等語（見偵查卷第
    34 頁）。以此情狀，參諸移送併辦部分，核與本案起訴部
    分，二者相隔既達一個半月之久，或已逾三個月，甚或逾五
    個月有餘，客觀上，實亦難認其係在「密切接近」之一定時
    間為之，故於刑法評價上，依社會健全觀念，要難認彼此具
    有「集合犯」之一罪性質。是上開併辦部分，不能認係本件
    起訴效力所及，本院自屬無從併予審判；而應退回由原檢察
    署檢察官另為適法之處置。
五、本院此次辯論期日係定於96年9月6日開庭；被告甲○○雖提
    出臺北縣立醫院96年8月27日開具之診斷證明書，以謂其有
    不到庭之正當理由。惟觀諸被告所提出診斷證明書之記載，
    被告僅係受有瘀傷及1X0.1公分撕裂傷之輕微傷害，依其傷
    勢，衡情休息數天後理應即可自行動而無礙其到庭應訊；乃
    其竟仍於十天後之96年9月6日言詞辯論期日藉故不願到庭，
    自難謂為有正當理由。被告經合法傳喚，無正當理由未於言
    詞辯論期日到庭，爰不待其陳述逕行判決。
據上論斷，應依刑事訴訟法第371條、第369條第1項前段、第364
條、第299條第1項前段，毒品危害防制條例第10條第1項、第2項
、第18條第1項前段，刑法第11條前段、第41條第1項、第47條第
1項、第51條第5款、第38條第1項第2款，中華民國96年罪犯減刑
條例第2條第1項第3款，第7條第1項、第2項，判決如主文。
本案經檢察官陳玉珍到庭執行職務。
中　　華　　民　　國　　96　　年　　9 　　月　　27　　日
                  刑事第十庭    審判長法　官 楊炳禎
                                      法　官 朱光仁
                                      法　官 陳博志
以上正本證明與原本無異。
施用第一級毒品部分如不服本判決，應於收受送達後十日內向本
院提出上訴書狀，其未敘述上訴之理由者並得於提起上訴後十日
內向本院補提理由書（均須按他造當事人之人數附繕本）。
施用第二級毒品部分不得上訴。
                                      書記官 陳嘉文
中　　華　　民　　國　　96　　年　　9 　　月　　28　　日
附錄：本案論罪科刑法條全文
毒品危害防制條例第10條：
施用第一級毒品者，處6月以上5年以下有期徒刑。
施用第二級毒品者，處3年以下有期徒刑。
